臺灣彰化地方法院民事裁定
111年度消債更字第31號
聲  請  人  
即債務人    許哲誠  
代  理  人  蕭慶鈴律師
上列聲請人因消費者債務清理事件聲請更生，本院裁定如下：
    主  文
聲請人自民國111年4月11日下午4時起開始更生程序。
命司法事務官進行本件更生程序。
    理  由
一、聲請意旨略以：聲請人因不能清償債務，前與最大債權銀行
    中國信託商業銀行踐行前置協商，惟協商不成立，復未經法
    院裁定開始清算程序或宣告破產，爰向本院聲請更生等語。
二、按債務人不能清償債務或有不能清償之虞者，得依本條例所
    定更生或清算程序，清理其債務；債務人無擔保或無優先權
    之本金及利息債務總額未逾新臺幣（下同）1,200萬元者，
    於法院裁定開始清算程序或宣告破產前，得向法院聲請更生
    ；法院開始更生程序之裁定，應載明其年、月、日、時，並
    即時發生效力；法院裁定開始更生或清算程序後，得命司法
    事務官進行更生或清算程序，消費者債務清理條例（下稱消
    債條例）第3條、第42條第1項、第45條第1項、第16條第1項
    前段定有明文。而債務人之清償能力是處於流動性狀態，聲
    請時與法院裁定時之清償能力未必一致，應以法院裁定時為
    判斷基準時，且法院審酌所謂「不能清償或有不能清償之虞
    」，允宜綜衡債務人全部收支、信用及財產狀況，評估是否
    因負擔債務，而不能維持人性尊嚴之最基本生活條件，所陳
    報之各項支出，是否確屬必要性之支出，如曾有協商方案，
    其條件是否已無法兼顧個人生活之基本需求等情，為其判斷
    之準據。
三、經查：
（一）聲請人前與最大債權銀行中國信託商業銀行踐行前置協商
      ，惟協商不成立之情，有民事陳報狀在卷可稽，應屬真實
      。
（二）聲請人債務概況：依民事陳報狀、金融機構債權人清冊所
      載，聲請人對華南商業銀行、元大商業銀行、中國信託商
      業銀行、良京實業股份有限公司之無擔保債務合計為61萬
      9,079元（即：208,767＋33,000＋85,359＋291,953＝619,079
      ）。
（三）聲請人資力狀況：
   1、薪資收入：聲請人已陳稱：其現在金龍聖文具有限公司工
      作，每月平均薪資約為1萬9,000元等語，而本院復查無聲
      請人於111年間有何其他薪資收入，故本院認以1萬9,000
      元作為聲請人之每月薪資收入計算，並無不當。
   2、其他財產：聲請人並無其他財產可供清償債務，有聲請人
      107至109年度稅務電子閘門財產所得調件明細表附卷可參
      。
（四）聲請人支出狀況：
 　1、必要生活費用支出：
 （1）按債務人必要生活費用，以最近1年衛生福利部或直轄市
      政府所公告當地區每人每月最低生活費1.2倍定之；債務
      人釋明更生期間無須負擔必要生活費用一部或全部者，於
      該範圍內，不受最低數額限制，消債條例第64條之2第1項
      、第3項定有明文。
 （2）聲請人陳述：其現每月必要生活費用為1萬2,489元（即：
      5,000＋689＋300＋12,000÷2＋1,000÷2＝12,489）等語，而111
      年臺灣省每人每月最低生活費是1萬4,230元，依消債條例
      第64條之2第1項據以計算，聲請人之必要生活費用原應為
      每月1萬7,076元（即：14,230×1.2＝17,076），則聲請人
      所陳每月必要生活費用1萬2,489元，已低於前揭依消債條
      例第64條之2第1項規定計算所得之1萬7,076元，應無浮報
      之虞，堪予採認。
   2、扶養費：
 （1）按受扶養者之必要生活費用，準用第64條之2第1項規定計
      算基準數額，並依債務人依法應負擔扶養義務之比例認定
      之；債務人釋明更生期間無須負擔必要生活費用一部或全
      部者，於該範圍內，不受最低數額限制，消債條例第64條
      之2第2項、第3項定有明文。
 （2）聲請人陳稱：其育有2名子女乙○○、甲○○，故其每月須支
      付扶養費合計4,683元給其子女乙○○、甲○○等語。經查，
      依戶籍謄本、107至109年度稅務電子閘門財產所得調件明
      細表所載，聲請人之子女乙○○、甲○○分別為101年8月、10
      4年2月出生，迄今均尚未成年，且均無所得，名下亦無任
      何財產，堪認乙○○、甲○○有受聲請人扶養之必要；又參酌
      消債條例第64條之2第2項、民法第1115條第1項、第3項之
      規定，乙○○、甲○○之扶養費應由聲請人與其配偶平均負擔
      ；另依消債條例第64條之2第2項之規定，乙○○、甲○○之每
      月必要生活費用若依111年臺灣省每人每月最低生活費1.2
      倍定之，均為1萬7,076元，再依聲請人應負擔扶養義務之
      比例計算後，聲請人對乙○○、甲○○應負擔之扶養費各是8,
      538元（即：17,076÷2＝8,538），而聲請人上開既陳稱：
      其每月僅須支付扶養費合計4,683元給乙○○、甲○○等語，
      已較前揭依法計算所得之合計金額1萬7,076元為低，則依
      消債條例第64條之2第3項之規定，自應以4,683元作為聲
      請人支付扶養費之金額。
（五）綜上，聲請人之每月收入1萬9,000元，扣除聲請人個人之
      必要生活費用1萬2,489元及所支出之扶養費4,683元後，
　　　，尚有餘額1,828元可供清償所積欠之債務。而聲請人如
      以該餘額清償所積欠之債務61萬9,079元，仍須逾28年之
      期間始得清償完畢（即：619,079÷1,828÷12≒28）；又聲
      請人為73年5月出生，現為37歲，距勞動基準法第54條第1
      項第1款規定之強制退休年齡65歲，僅相距28年，可見聲
      請人實無法於退休前清償債務61萬9,079元，遑論後續尚
      有利息或違約金持續衍生，聲請人所需還款年限顯然更長
      ，且聲請人亦無其他財產可供清償債務，故聲請人實有藉
      助更生制度調整其與債權人間之權利義務關係而重建其經
      濟生活之必要。
四、綜上所述，本院綜合聲請人之清償能力，堪認聲請人客觀上
    對已屆清償期之債務有不能清償或難以清償之虞，又其所負
    無擔保或無優先權之債務未逾1,200萬元，且未經法院裁定
    開始清算程序或宣告破產，復無消債條例第46條各款所定駁
    回更生聲請之事由存在，則聲請人聲請更生，洵屬有據，應
    予准許。至聲請人於更生程序進行中，應提出足以為債權人
    會議可決或經法院認為公允之更生方案以供採擇。而司法事
    務官於進行本件更生程序、協助聲請人提出更生方案時，亦
    應依聲請人之薪資變化、社會常情及現實環境衡量聲請人之
    償債能力，並酌留其生活上應變所需費用，進而協助聲請人
    擬定允當之更生方案，始符消債條例重建債務人經濟生活之
    立法目的，附此敘明。
五、依消債條例第11條第1項、第45條第1項、第16條第1項，裁
    定如主文。
中　　華　　民　　國　　111 　年　　4 　　月　　11　　日
              民事第一庭    法　　　官　許嘉仁
以上正本係照原本作成。
本裁定不得抗告。
中　　華　　民　　國　　111 　年　　4 　　月　　11　　日
                            書　記　官　曾靖雯